臺灣高等法院刑事裁定
109年度聲再更一字第14號
再審聲請人
即受判決人  林昌達



上列再審聲請人因貪污治罪條例等案件，對於本院97年度上訴字
第1560號，中華民國103年8月12日第二審確定判決（第一審案號
：臺灣桃園地方法院93年度訴字第1084號），聲請再審，本院裁
定後，經最高法院撤銷發回，本院更為裁定如下：
    主  文
再審之聲請駁回。 
    理  由
一、聲請再審意旨略以：
　㈠查受判決人經法務部調查局北部地區機動工作組訊問筆錄之
    製作後，移送臺灣桃園地方檢察署檢察官許炳文復訊，當場
    以新臺幣（下同）10萬元命具保候傳後，至起訴期間未開任
    何偵查庭，致使受判決人在偵查程序中無法保護權益，檢察
    官應將犯罪情形加以偵查或調查及蒐集證據，使受判決人利
    益之證據，能即行提出，單憑通訊監察譯文及法務部調查局
    北部地區機動工作組訊問筆錄等起訴，係屬違法失職。
　㈡起訴書及本院97年度上訴字第1560號判決（下稱原確定判決
    ）各載明⒈綽號「華華」、「毛毛」之不知名馬伕，卻未傳
    喚相關證人到案調查說明。⒉受判決人於民國89年3月間至91
    年1月間係桃園縣政府警察局中壢分局警備隊警員，91年1月
    間調任桃園縣政府警察局興國派出所勤區警員，勤區範圍為
    中壢市新屋交流道附近民族路至五族二街，對前開警勤區內
    無起訴書內載明賀泰儒經營之相關電子遊藝場，受判決人與
    賀泰儒並無任何對價關係。
　㈢事實欄二①部分，參諸編號第7、8、9、10及11號通話內容（
    見原確定判決第16、288及289頁），編號第7號通話內容為
    受判決人於90年11月7日2時3分許與賀家文有通話後，同日3
    時49分許編號第9號通話内容，同日3時54分許編號第10號通
    話内容，同日4時許編號第11號通話內容與呂仁宗（已過世
    ）有通話等情，該第11號通訊監察譯文内容與錄音内容有誤
    （一審審理庭上，受判決人當庭陳述通訊監察譯文內容有誤
    ，通話內容欄內原B林昌達應更改為A呂仁宗，業經公訴檢察
    官要求當庭調聽錄音內容，播放後確認有誤在案，一審卷內
    可稽），惟依該監聽通話內容，受判決人與賀家文之通話係
    詢問賀家文何時到達，另賀家文是否前往赴約仍待釐清，另
    與呂仁宗之通話則係與呂仁宗確認地點（即凱悅包廂903）
    ，惟上開監聽通話內容，均未談及費用如何支付，若無積極
    證據，自難僅憑該監聽通話內容即認受判決人係接受賀家文
    出資招待。
　㈣事實欄二②部分，參諸編號第161及162號通話內容（見原確
    定判決第16、290及291頁），編號第161號通話內容為受判
    決人於91年3月21日21時13分許與賀家文有通話，惟於一審
    法院審理時以證人身分陳稱：程冀沄有沒有去，伊不知道，
    而受判決人與賀家文講要去哪裡，伊也不知道等語（一審卷
    ㈧第99頁），惟上開監聽通話內容，並無證據證明受判決人
    與賀家文相約之KTV為桃園市中壢區YESKTV，一審判此部分
    認定，已屬無據。惟上開監聽通話内容，受判決人僅係通話
    之初向賀家文稱程冀沄欲與其講電話，其後即將電話轉由程
    冀沄接聽，然依該通話內容，均未談及費用如何支付，另受
    判決人是否前往赴約仍待釐清，若無積極證據，自難僅憑該
    監聽通話內容即認受判決人係接受賀家文出資招待。
　㈤事實欄二③部分，參諸編號第163、164、165及166號通話內
    容（見原確定判決第16、291及292頁），該譯文表並未記載
    製作時間，編號第163號通話內容為受判決人於91年3月28日
    係向賀家文表示其在「302」，然其2人之通話內容（時間為
    何時未提示，參照最高法院98年度台上字第5122號判決），
    均未談及費用如何支付及地點，若無積極證據，自難僅憑該
    監聽通話內容即認受判決人係接受賀家文出資招待，另賀家
    文是否前往赴約仍待釐清，其後編號第164、165及166號為
    賀家文自稱人在奪標302，其通話內容（時間為何時未提示
    ），另與自稱「華華」者通話，並要其帶4個妹妹過來「302
    」，惟該等小姐是否係賀家文為受判決人坐陪而召來？且該
    等小姐之費用如何支付？受判決人是否在奪標302或其他家3
    02？其僅憑監聽譯文段落之認定，均無從由上開監聽通話內
    容得知，亦難逕認係賀家文出資招待。
　㈥事實欄二④部分，參諸編號第289、290、291、292、293及29
    4號通話內容（見原確定判決第16、292、293、294及295頁
    ），編號第289號通話內容為受判決人於91年8月23日21時53
    分許，同日22時6分許編號第291號通話內容與賀家文有通話
    之情，惟依該監聽通話內容，受判決人僅係告知賀家文其與
    程冀沄在叔叔處烤肉，並約定其後至錢櫃KTV，其中賀家文
    並於同日22時16分許編號第292號通話內容與自稱綽號「毛
    毛」者通話，要其找4位至中壢錢櫃KTV，受判決人於警詢中
    即辯稱：那天伊酒醉沒有前往云云；復於一審審理時以證人
    身分陳稱：當天伊與程冀沄本來是在伊叔叔家中烤肉，賀家
    文本來約伊與程冀沄去錢櫃KTV，但伊喝酒醉了，所以沒有
    去云云，雖受判決人上開所辯與上開監聽通話內容顯有未符
    （即依監聽譯文編號第294號，受判決人與賀家文通話時，
    受判決人已明確表示「我們現在出發了」「我馬上到」等語
    ），而難逕採，但受判決人亦有過電話中僅為禮貌性敷衍答
    應赴約，並無實際參與赴宴之行為如〔程冀沄、受判決人與
    賀家文相約碰面，對話中提及「主秘」即受判決人昨天放鳥
    （表示電話中答應，確實沒有赴約，見原確定判決第85及29
    1頁）之前例〕，惟縱使受判決人亦有前往該KTV，惟費用如
    何支出？無從由上開監聽通話內容得知，亦難逕認係賀家文
    出資招待。
　㈦依上開監聽通話內容（見原確定判決第287至295頁），本即
    無從認定受判決人有接受賀家文出資招待之情及並無要求受
    判決人對於職務上行為或違背職務之行為踐履特定行為，且
    再依上開監聽通話對象及內容，與受判決人通話者，係賀家
    文（受判決人警詢筆錄中陳述，只知道賀家文從事當舖業，
    見原確定判決第84及289頁，其參諸編號第12號通話内容中
    受判決人詢問賀家文之對話等證據資料，受判決人問：你現
    在在哪裡上班？賀家文回答：桃園啊！中正路尾啊！我們在
    那邊也有一家當店啊！），足見受判決人自始至終均認為賀
    家文為合法之當舖業者，並從電話中詢問確認無誤，非如判
    決書所載明明知其為賭博性電玩業者，依卷内受判決人與賀
    家文雙方通訊監察譯文所示綜合觀察，判斷結果，亦無其他
    人事等證明受判決人知悉賀家文等人為賭博性電玩業者，此
    係為本案判決重點及雙方並無任何對價關係（參照最高法院
    94年度台上字第537號及86年度台上字第2604號判決）；原
    審認定受判決人係接受陳國賢、賀泰儒及賀家文招待，觸犯
    違背職務收受不正利益犯行顯屬無據。
　㈧有關原確定判決所憑之證物IC板494片已遺失，遺失物為臺灣
    桃園地方檢察署檢察官許炳文分別在「健行遊藝場查扣IC板
    93片」、「水底世界遊藝場查扣IC板104片」、「快樂城遊
    藝場查扣IC板197片」及「春天遊藝場查扣1C板100片」等物
    云云，詳如卷内第297、298、299、300、301、302頁等，應
    扣押物清單。又查扣證物IC板494片遺失在案，政風室調查
    後，業已處分相關人員。
  ㈨原確定判決確有刑事訴訟法第420條第1項第5款、第6款、第3
    78條、第379條第10款規定之情事，自有撤銷之原因與必要
    。請撤銷原判決，准予再開審判程序云云。
二、按有罪之判決確定後，有刑事訴訟法第420條所列情形時，
    為受判決人之利益，得聲請再審。按刑事訴訟法第420條第1
    項第5款規定，參與原判決或前審判決或判決前所行調查之
    法官，或參與偵查或起訴之檢察官，或參與調查犯罪之檢察
    事務官、司法警察官或司法警察，因該案件犯職務上之罪已
    經證明者，或因該案件違法失職已受懲戒處分，足以影響原
    判決者為理由，提起再審之聲請，以經判決確定，或其刑事
    訴訟不能開始或續行非因證據不足者為限，始得為之，同法
    第420條第2項定有明文；而該條第1項第6款所謂發現新事實
    或新證據，係指判決確定前已存在或成立而未及調查斟酌，
    及判決確定後始存在或成立之事實、證據，且就該新事實或
    新證據，單獨或與先前之證據綜合判斷，足認受有罪判決之
    人應受無罪、免訴、免刑或輕於原判決所認罪名之判決者為
    限，刑事訴訟法第420條第1項第6款、第3項定有明文。所謂
    新證據，以該證據是否具有「未判斷資料性」而定其新規性
    ，應先於證據確實性（重在「證據證明力」），優先審查；
    如係已提出之證據，經原法院審酌捨棄不採者，即不具備新
    規性。至於聲請再審之原因，如僅係對原確定判決認定事實
    之爭辯，或對原確定判決採證認事職權之行使，任意指摘，
    或對法院依職權取捨證據持相異評價，原審法院即使審酌上
    開證據，亦無法動搖原確定判決，應認不符合刑事訴訟法第
    420條第1項第6款所定提起再審之要件。
三、本院查：
　㈠聲請再審意旨㈠至㈦部分固指稱：檢察官應將犯罪情形加以偵
    查或調查及蒐集證據，使受判決人利益之證據，能即行提出
    ，單憑通訊監察譯文及法務部調查局北部地區機動工作組訊
    問筆錄等起訴，係屬違法失職；監聽通話內容，均未談及費
    用如何支付，無其他積極證據，自難僅憑該監聽通話內容即
    認受判決人係接受賀家文出資招待；本案雙方並無任何對價
    關係，原確定判決認定其係接受陳國賢、賀泰儒及賀家文招
    待，觸犯違背職務收受不正利益犯行顯屬無據云云。惟原確
    定判決已於理由欄十三就再審聲請人即受判決人林昌達與被
    告賀家文互動往來頻繁，且既為警務人員應謹守份際，如與
    賀家文無特殊情誼，應無招待賀家文至KTV包廂尋歡之必要
    ，輔以通訊監察譯文對話內容，聲請人應有接受賀家文不正
    利益招待共4次甚明（見原確定判決第83至85頁），已就本
    件相關卷證予以審酌認定，並敘明理由，並無違反論理或經
    驗法則，即難認其所為論斷為違法。前開聲請再審意旨所指
    ，細繹其內容，均係聲請人單方之辯詞，亦無舉以客觀確實
    之新證據存在，僅係對原確定判決已說明論斷之事項及調查
    評價、判斷之證據，徒憑己見再事爭執而否認犯行，顯不符
    合刑事訴訟法第420條第1項第6款所定之再審事由。
　㈡聲請再審意旨㈧主張證物IC板494片遺失在案，且相關人員遭
    到處分等節，惟再審聲請人並未就原確定判決有刑事訴訟法
    第420條第1項第5款之事由，提出相關確定判決或有該等刑
    事訴訟不能開始或續行非因證據不足之證據，以供本院調查
    憑參，揆諸上揭說明，此部分聲請顯與刑事訴訟法第420條
    第1項第5款規定之要件不符。
　㈢聲請再審意旨㈨所稱原確定判決確有刑事訴訟法第378條、第3
    79條第10款規定之情事云云，惟按再審係為原確定判決認定
    事實錯誤而設之救濟程序，而非常上訴旨在糾正原確定判決
    違背法令之錯誤，二者迥不相同。前揭聲請再審意旨所指，
    係得否據以提起非常上訴之問題，與再審程序係就原確定判
    決認定事實是否錯誤之救濟制度無涉，併此敘明。
四、綜上所述，本件再審聲請人執以聲請再審之事由，並不符合
    刑事訴訟法第420條第1項第5款或第6款之聲請再審要件，且
    與再審制度之規定無涉，是本件再審聲請核無理由，應予駁
    回。
五、據上論斷，應依刑事訴訟法第434條第1項，裁定如主文。
中　　華　　民　　國　 110　　年　　 1 　 月　　28  　日
     　　　　　　 刑事第二十三庭審判長法　官  許永煌
                                      法　官  雷淑雯
                                      法　官  吳定亞
以上正本證明與原本無異。
如不服本裁定，應於裁定送達後10日內向本院提出抗告狀。
                                      書記官  郭侑靜
中　　華　　民　　國　　110 　年　　1 　　月　　28　　日